【裁判字號】    99,台上,1982
【裁判日期】    991028
【裁判案由】    塗銷抵押權登記等
【裁判全文】
最高法院民事裁定            九十九年度台上字第一九八二號
上  訴  人  甲○○○○○○
訴訟代理人  陳惠伶律師
被 上訴 人  中租迪和股份有限公司
法定代理人  乙○○  
上列當事人間請求塗銷抵押權登記等事件，上訴人對於中華民國
九十九年八月三十一日台灣高等法院台南分院第二審判決（九十
九年度上字第一一二號），提起上訴，本院裁定如下：
    主  文
上訴駁回。
第三審訴訟費用由上訴人負擔。
    理  由
按上訴第三審法院，非以原判決違背法令為理由，不得為之。又
提起上訴，上訴狀內應記載上訴理由，表明原判決所違背之法令
及其具體內容、依訴訟資料合於該違背法令之具體事實，其依民
事訴訟法第四百六十九條之一規定提起上訴者，並應具體敘述為
從事法之續造、確保裁判之一致性或其他所涉及之法律見解具有
原則上重要性之理由，同法第四百六十七條、第四百七十條第二
項分別定有明文。而依同法第四百六十八條規定，判決不適用法
規或適用不當者，為違背法令；依同法第四百六十九條規定，判
決有該條所列各款情形之一者，為當然違背法令。是當事人提起
上訴，如合併以同法第四百六十九條及第四百六十九條之一規定
之情形為上訴理由時，其上訴狀或理由書應表明該判決所違背之
法令條項，或有關判例、解釋字號，或成文法以外之習慣或法理
等及其具體內容，暨係依何訴訟資料合於該違背法令之具體事實
，並具體敘述為從事法之續造、確保裁判之一致性或其他所涉及
之法律見解具有原則上重要性之理由。如未依上述方法表明，或
其所表明者與上開法條規定不合時，即難認為已合法表明上訴理
由，其上訴自非合法。本件上訴人對於原判決提起上訴，雖以該
判決有不備理由及違背經驗、證據法則等違背法令為由，惟核其
上訴理由狀所載內容，仍屬就原審取捨證據、認定事實之職權行
使及其他與判決結果不生影響之理由，指摘其不當，並就原審所
論斷：本件依證人洪銘利具結之證言及民國八十四年九月八日系
爭同意書以手寫方式記載「中瑞租賃（股）公司」「代理立書人
（經理）：洪銘利」、「連帶保證人：洪銘利」，且乙方立書人
中瑞租賃股份有限公司（下稱中瑞公司，嗣改為被上訴人）處，
並無公司章，反於該欄處有證人洪銘利所捺之指印等情，揆之經
驗法則，公司若有簽署文件者，通常在該等文件上蓋有公司及其
法定代理人之印文，核與上訴人所屬台灣千藤建設機械有限公司
（下稱千藤公司，上訴人為實際負責人）於同年月七日出具同意
第三人陳秋燕代其清償租金債務新台幣（下同）七百二十萬元之
同意書（該文件係簽用公司名稱及法定代理人印文）內容不同，
參諸千藤公司於八十四年前積欠中瑞公司一千萬元債務未清償，
上訴人亦不否認其保證債務未清償完畢，依規定不得塗銷或變更
抵押權，綜合洪銘利為中瑞公司經理，無權出具該同意書同意變
更系爭抵押權為第二順位（有被上訴人提出該公司「延滯案件管
理辦法」及「延滯案件處理授權表」可稽）、系爭同意書之簽具
形式、上訴人提起訴訟時機、主張有矛盾情形、系爭土地價值暨
上開各情相酌，堪認被上訴人辯以系爭同意書係洪銘利遭不明人
士脅迫而簽署為真，足以信實。被上訴人對該債權之廢止請求權
，縱因時效而消滅，依民法第一百九十八條規定，亦得拒絕履行
系爭同意書(2)項之約定。則上訴人依系爭同意書，據以請求被上
訴人將系爭土地第一順位抵押權變更登記為第二順位抵押權，即
非正當等情，泛言謂為違法，而非表明該判決所違背之法令及其
具體內容，暨依訴訟資料合於該違背法令之具體事實，並具體敘
述為從事法之續造、確保裁判之一致性或其他所涉及之法律見解
具有原則上重要性之理由，難認其已合法表明上訴理由。依首揭
說明，應認其上訴為不合法。
據上論結，本件上訴為不合法。依民事訴訟法第四百八十一條、
第四百四十四條第一項前段、第九十五條、第七十八條，裁定如
主文。
中    華    民    國  九十九  年    十    月  二十八  日
                      最高法院民事第四庭
                          審判長法官  朱  建  男
                                法官  顏  南  全
                                法官  林  大  洋
                                法官  沈  方  維
                                法官  袁  靜  文
本件正本證明與原本無異
                                      書  記  官
中    華    民    國  九十九  年   十一   月    十    日
                                                     Q

司法院資訊處製作；財團法人民間司法改革基金會備份。
